【裁判字號】    89,易,81
【裁判日期】    890131
【裁判案由】    重利
【裁判全文】
臺灣臺南地方法院刑事判決                            八十九年度易字第八一號
    公  訴  人  臺灣台南地方法院檢察署檢察官
    被      告  丙○○
右列被告因重利案件，經檢察官提起公訴（八十八年度偵字第五八五二號），本院判
決如左：
    主  文
丙○○共同常業重利，處有期徒刑陸月，緩刑參年。
    事  實
一、丙○○明知綽號「小虎」者（真實姓名不詳）以貸放金錢謀取重利為業，且自民
    國八十七年十二月間起，在中華日報刊登貸放金錢，0000000000（行
    動電話）廣告，招攬急需用錢者，藉機謀取暴利。丙○○竟與之共同基於概括犯
    意，受僱於「小虎」，受其指示從事收取款項之工作。而甲○○、乙○○、施俊
    吉、柯忠孝與綽號「明華」、「家麟」、「建仁」、「建志」、「超明」、「廷
    魁」、「朝欽」、「致榮」、「國卿」、「坤父」、「環」、「和兄」、「志明
    」、「文漢」、「俊仁」等人，因急需現金週轉，閱報後打該號電話聯絡「小虎
    」分別借現金十萬元新台幣（下同）、一萬元、三萬元與二萬元不等，「小虎」
    乃利用渠等用錢急迫機會，與之約定地點見面，即指示亦有概括犯意聯絡之「清
    仔」（真實姓名不詳）於八十八年四月十日左右，在台南市○○路與北安路口，
    交付貸款八萬二千元（本金十萬元，先扣十日利息一萬八千元）給甲○○；同年
    四月十六日或十七日下午三、四時許，在台南縣永康市○○路二八０巷三十一號
    乙○○住處，交付貸款七千五百元（本金一萬元，先扣十日利息二千五百元）給
    乙○○；同年四月十七日或十八日，在台南縣關廟鄉南花村七十號施俊吉家，交
    付貸款二萬四千元（本金三萬元，先扣十日利息六千元）給施俊吉；同年四月二
    十日下午二時許，在台南縣永康市○○路帝一餐廳前，交付貸款一萬五千元（本
    金二萬元，先扣十日利息五千元）給柯忠孝；並約定每十天付一次利息，貸放現
    金時，先扣十日利息（即日息一分八至二分五分不等）且要求簽發本票與交付身
    分證為擔保，甲○○、乙○○、施俊吉與柯忠孝需簽發本票並交付身分證給「清
    仔」帶回交付「小虎」後，「小虎」指示丙○○或「清仔」每隔十日打電話聯絡
    甲○○、乙○○、施俊吉與柯忠孝約定時間、地點向彼等收取與原本顯不相當之
    重利，甲○○已支付二期利息，施俊吉於同年四月二十八日支付六千元利息（其
    餘諸人借款金額、時間、地點與支付利息時地不詳），迄八十八年五月一日下午
    四時許，丙○○約甲○○至台南市○○路台南紡織公司前，在丙○○駕駛之ＷＯ
    ─三五三三號小客車內，甲○○交付現金本息一萬九千元給丙○○時（其中一千
    元償還本金一千元），為警發覺可疑攔車盤查而查獲丙○○持有乙○○簽發二萬
    元借據、二萬元本票與身分證各一張、施俊吉簽發六萬元本票與身分證各一張、
    借款名單一張、甲○○交付之利息現金一萬九千元與丙○○使用之000000
    0000號行動電話一具。
二、案經台南市警察局移送台灣台南地方法院檢察署檢察官偵查起訴。
    理  由
一、右揭事實業據被告丙○○坦承不諱，並經核與被害人甲○○、乙○○、施俊吉與
    柯忠孝等人於警訊及檢察官偵訊時，供述甚詳，且有該被告持有乙○○簽發二萬
    元借據、二萬元本票與身分證（已發還）各一張、施俊吉簽發六萬元本票與身分
    證（已發還）各一張、借款名單一張、甲○○交付之利息現金一萬九千元與其使
    用之0000000000號行動電話一具扣案可稽；經查綽號「小虎」者乘甲○○、乙○○、施俊吉、柯忠孝與其他被害人急需用錢之際，分別貸與一萬元至
    十萬元借款，每十日收取利息，即本金十萬元收取一萬八千元、三萬元收取六千
    元、二萬元收取五千元、一萬元收取二千五百元，日息為一分八至二分五，收取
    利息與原本顯不相當，而被告受「小虎」指示向被害人收取利息，已參與犯罪構
    成要件行為之實施甚明，事證明確，被告犯行堪以認定。
二、按刑法上所謂之常業犯，指反覆同種類行為為目的之社會活動之職業性犯罪而言
    ，最高法院八十五年台上字第五一０號著有判例。被告與「小虎」、「清仔」等
    人乘他人急迫，貸以金錢，而取得與原本顯不相當之重利，且以該行為為渠職業
    性之社會活動，核其所為係犯刑法第三百四十五條之常業重利罪。起訴法條認係
    犯刑法第三百四十四條之罪，尚有未洽，應予變更。其與「小虎」、「清仔」二
    人間有犯意聯絡及行為分擔，均為共同正犯。被告後多次犯行，時間緊接、構成
    要件相同，顯係基於概括之犯意為之，屬連續犯以一罪論並加重其刑。爰審酌被
    告之品行、素行、犯罪後坦承犯行態度良好，且目前在汽車工廠從事烤漆工作等
    一切情狀，量處如主文所示之刑，以資懲儆。又被告前未曾受有期徒刑以上刑之
    宣告，有台灣台南地方法院檢察署刑案資料查註紀錄表在卷可憑，其經此教訓後
    ，應知所警惕，且其年輕識淺，犯後已知前愆，現有正當工作，當無再犯之虞，
    本院因認所宣告之刑以暫不執行為適當，併諭知緩刑三年，以勵自新。
據上論斷，應依刑事訴訟法第二百九十九條第一項前段，第三百條、刑法第二十八條
、第五十六條、第三百四十五條、第七十四條第一款，罰金罰鍰提高標準條例第一條
前段判決如主文。
中    華    民    國      八十九    年      一        月    三十一      日
  臺灣臺南地方法院刑事第四庭
                                      法  官  陳振謙
右正本證明與原本無異
如不服本判決應於送達後十日內向本院提出上訴狀
                                      書記官  陳南山
中    華    民    國      八十九    年      一        月    三十一      日
附錄本案論罪科刑法條全文：
刑法第三百四十五條
    以犯前條之罪為常業者，處五年以下有期徒刑，得併科三千元以下罰金。


司法院資訊處製作；財團法人民間司法改革基金會備份。
